臺灣新北地方法院刑事判決
111年度訴字第155號
公  訴  人  臺灣新北地方檢察署檢察官
被      告  曾柏璁


上列被告因殺人未遂案件，經檢察官提起公訴（111年度偵字第3
903號），本院判決如下：
    主    文
本件公訴不受理。
    理　　由
一、公訴意旨係以：被告曾柏璁於民國111年1月6日6時31分許，
    在新北市○○區○○街00號前，誤認與其有感情糾葛之前女友陳
    怡臻身旁步行之告訴人林家唯係其新歡，竟基於殺人之不確
    定故意，持預藏之短刀1把，揮砍告訴人頭部1下，致其受有
    頭皮撕裂傷、頭皮鈍傷等傷害，被告之友人劉峯鳴見狀，立
    即駕駛車牌號碼000-0000號自用小客車將受傷之告訴人送往
    新北市立聯合醫院救治，始倖免於死。嗣經告訴人女友簡沛
    緁報警處理，警方獲報到場處理，於劉峯鳴駕駛之前開車輛
    副駕駛座旁扣得上述短刀1把，因認被告涉犯刑法第271條第
    2項、第1項之殺人未遂罪嫌。
二、按犯罪事實應依證據認定之，無證據不得認定其犯罪事實，
    刑事訴訟法第154條第2項定有明文；又告訴乃論之罪，告訴
    人於第一審辯論終結前，得撤回其告訴；告訴經撤回者，法
    院應諭知不受理之判決，刑事訴訟法第238條第1項、第303
    條第3款分別定有明文。次按刑法上殺人罪與傷害人致死罪
    之區別，本視加害人有無殺意為斷，被害人所受之傷害程度
    ，固不能據為認定有無殺意之唯一標準，但加害人之下手情
    形如何，於審究犯意方面，仍不失為重要參考資料；欲判斷
    行為人主觀之犯意究係殺人、重傷或傷害，除應斟酌其使用
    之兇器種類、攻擊之部位、行為時之態度、表示外，尚應深
    入觀察行為人與被害人之關係、衝突之起因、行為當時所受
    之刺激、下手力量之輕重，被害人受傷之情形及行為人事後
    之態度等各項因素綜合予以研析（最高法院20年非字第104
    號判例、107年度台上字第4301號判決要旨參照）。
三、公訴人認被告涉犯刑法第271條第2項、第1項之殺人未遂罪
    嫌，無非係以被告之供述、證人即告訴人林家唯於警詢、偵
    查、證人簡沛緁、陳怡臻、劉峯鳴於警詢之證述、新北市立
    聯合醫院診斷證明書、新北市政府警察局海山分局扣押筆錄
    、扣押物品目錄表各1份、告訴人受傷照片3張、現場及扣案
    物照片5張等資為論據。訊據被告固坦承有於上開時、地持
    短刀1把傷害告訴人之事實，惟堅決否認有何殺人之故意，
    經查：
　㈠被告與告訴人於案發前素不相識，彼此無恩怨糾紛，業據被
    告、告訴人分別供證在卷（見偵卷第17、25、94頁）；另觀
    諸本件之發生，係因被告誤認其前女友陳怡臻身旁之告訴人
    為其新歡，遂持短刀上前攻擊等節，亦經被告供述在卷（見
    偵卷第18、20、85、87頁），核與告訴人於警詢、偵查及本
    院訊問時之指訴（偵卷第24、93、94頁、本院訴字卷第90頁
    ）、證人陳怡臻於警詢之證述（偵卷第32頁）均大致相符；
    可見被告與告訴人間僅係誤認，實際上並未存有任何嫌怨仇
    隙，又縱使被告誤認告訴人為自己前女友之新歡，衡情兩人
    亦無深仇大恨，實難認被告有必致其於死不可之動機。
　㈡本案告訴人係受有頭皮撕裂傷、頭皮鈍傷等傷害，其中頭皮
    撕裂傷長約9公分、寬約1公分、深約2公分；又其於當日6時
    43分至新北市立聯合醫院急診診察及縫合治療後，即能站立
    讓員警拍攝診治後之傷處，並於同日7時離院；再於同日9時
    21分許，即能至新北市政府警察局海山分局新海派出所接受
    員警詢問，且能清楚回覆，此有新北市立聯合醫院111年1月
    6日診斷證明書、111年2月15日新北醫歷字第1113541551號
    函、調查筆錄各1份、告訴人受傷照片3張在卷可按（見偵卷
    第23、51、55、57頁、見本院卷第85頁），足見告訴人傷勢
    並非致命、嚴重，益徵被告並未猛力攻擊，下手非重，堪認
    被告雖有攻擊之行為，然主觀上應無造成致命傷勢之意。
　㈢由告訴人於本院訊問時所述：被告是從我後面砍1刀，大約20
    秒後，被告跑去追與陳怡臻同行之男子，又大約經過3至5分
    鐘後才返回，就一直跟我道歉等語（見本院訴字卷第90頁）
    ，可知被告雖持刀攻擊告訴人，然在得知係砍錯人之前，亦
    僅攻擊1次即主動停手，衡情其主觀上應無置人於死之意，
    僅為一時氣憤下發洩情緒之傷害所為，否則不會在無人阻擋
    情形下自行停止攻擊。
　㈣被告雖係以扣案如卷附照片（見偵卷第59頁）所示短刀攻擊
    告訴人頭部，而頭部又為人體之重要部位。然依該照片所示
    ，被告所持短刀之刀刃大小類似一般水果刀，僅較長而已，
    衡諸常情，持之為一次性攻擊，顯難造成致命之結果，此由
    前述告訴人撕裂傷係長約9公分、寬約1公分、深約2公分，
    即得以印證；再者，被告否認當時係瞄準告訴人頭部而為攻
    擊，雖所辯砍擊前，自己是否有先拍告訴人背部，及告訴人
    是否有先退後等節，與告訴人所述不符；惟衡以當時被告與
    告訴人均處於動態移動中，業據被告、告訴人、證人簡沛緁
    分別供證在卷（見偵第20、24、28、85、87頁、聲押卷第6
    頁、本院訴字卷第90頁），則被告持短刀朝告訴人揮砍，仍
    存在因雙方皆在移動狀態中，致被告下手時無法掌握加害部
    位，乃砍中告訴人頭部之可能，是仍無從僅以告訴人係頭部
    受傷，驟指必為被告刻意瞄準所致，而遽認被告當時係有殺
    人之犯意。
　㈤至於現場照片、新北市政府警察局海山分局扣押筆錄、扣押
    物品目錄表，僅足以認定本件發生地點、被告係持扣案短刀
    而為本案犯行；另證人劉峯鳴則證述其並未目擊被告傷害告
    訴人經過，看到時被告手握扣案短刀，而告訴人則脖子都是
    血等語（見偵卷第36 頁），皆無從作為檢察官公訴意旨所
    謂「被告係基於殺人犯意而為本件犯行」之佐證，附此敘明
    。　
四、綜上所述，本院審酌本件之發生乃因被告與前女友陳怡臻、
    新對象間之感情糾葛，及案發經過、被告使用之兇器、告訴
    人受傷情形、輕重、被告揮刀1下後立即自行停止攻擊等情
    ，認被告並無置告訴人於死之意甚明，則被告辯稱並無殺人
    故意等語，應堪採信。是被告所為，應僅犯刑法第277條第1
    項之傷害罪，檢察官認被告所為係犯刑法第271條第2項、第
    1項之殺人未遂罪嫌，容有誤會，惟其基本事實同一，爰變
    更起訴法條。
五、按告訴乃論之罪，告訴人於第一審辯論終結前，得撤回其告
    訴；又告訴經撤回者，法院應諭知不受理之判決，刑事訴訟
    法第238條第1項，及第303條第3款分別定有明文。本件被告
    因上開事實經檢察官提起公訴，認被告係犯刑法第271條第2
    項、第1項之殺人未遂罪；惟本院認被告所為應係涉犯同法
    第277條第1項之普通傷害罪，已如前述；該罪依同法第287
    條前段之規定，須告訴乃論，然告訴人林家唯已於111年2月
    23日當庭表明撤回告訴之意（見本院訴字卷第95頁），揆諸
    首揭法條，爰逕為不受理判決之諭知。
據上論斷，應依刑事訴訟法第300條、第303條第3款、第307條，
判決如主文。
本案經檢察官黃孟珊偵查起訴，由檢察官許慈儀到庭執行職務。
中　　華　　民　　國　　111 　年　　3 　　月　　24　　日
                  刑事第二庭  審判長法　官　許必奇

                                    法  官  劉芳菁

                                    法  官  洪珮婷
上列正本證明與原本無異。
如不服本判決，應於判決送達後20日內敘明上訴理由，向本院提
出上訴狀 (應附繕本) ，上訴於臺灣高等法院。其未敘述上訴理
由者，應於上訴期間屆滿後20日內向本院補提理由書「切勿逕送
上級法院」。
                                    書記官  林修渝
中　　華　　民　　國　　111 　年　　3 　　月　　28　　日